【裁判字號】    95,台上,2332
【裁判日期】    950504
【裁判案由】    殺人未遂
【裁判全文】
最高法院刑事判決            九十五年度台上字第二三三二號
    上  訴  人  台灣高等法院台中分院檢察署檢察官
    被      告  甲○○
                        巷4弄.
上列上訴人因被告殺人未遂案件，不服台灣高等法院台中分院中
華民國九十二年八月六日第二審判決（九十二年度少連上訴字第
一０號，起訴案號：台灣南投地方法院檢察署九十年度偵字第二
０四０號），提起上訴，本院判決如下：
    主  文
上訴駁回。
    理  由
按刑事訴訟法第三百七十七條規定，上訴於第三審法院，非以判
決違背法令為理由，不得為之。是提起第三審上訴，應以原判決
違背法令為理由，係屬法定要件。如果上訴理由狀並未依據卷內
訴訟資料，具體指摘原判決不適用何種法則或如何適用不當，或
所指摘原判決違法情事，顯與法律規定得為第三審上訴理由之違
法情形，不相適合時，均應認其上訴為違背法律上之程式，予以
駁回。本件檢察官上訴意旨略稱：(一)、本案湯圓於民國八十九年
十二月二十日夜晚黃麗珍煮後供洪麗敏等及自己食用，尚無問題
，而於同月二十二日下午三時許，被告甲○○端湯圓供洪麗敏三
人食用後，即發現該湯圓內含有農藥「納乃得」之成份，是本案
關鍵應在二十日夜晚至二十二日下午三時之期間，有何人接觸本
案之湯圓，原判決就此與案情有重要關係之事項，未經調查，遽
以無法完全排除他人下毒或他人不慎將農藥摻入湯圓或沾染食具
之可能性，而為有利被告之論斷，自有應於審判期日調查之證據
未予調查之違法。(二)、本案案發現場，地處荒僻之工寮，上開二
十日夜晚至二十二日下午三時之期間，除被害人三人外，僅有黃
麗珍與被告接觸本案之湯圓，倘係黃麗珍預謀嫁禍，如何事前盤
計被告會前往上揭住處端湯圓予洪麗敏等人食用？被告雖稱當日
係前往幫忙照顧洪麗敏，自應有實際照顧動作，乃被告到場後，
該湯圓已放置隔二夜，時值冬季天寒，被告竟不將湯圓加熱即端
予洪麗敏等食用，於見洪麗敏等開始吃湯圓後即行離開，未待其
吃完幫忙洗碗或收拾整理，致被害人等食用後感覺肚子痛時，只
能以電話通知黃麗珍趕回，未受到被告任何照顧，原判決認被告
案發日係為照顧洪麗敏而至現場，顯與經驗法則有違。(三)、原判
決雖認被告到現場時未攜帶任何農藥或物品，然因農藥「納乃得
」為無色無味，有粉狀包裝，被告可輕易將少量「納乃得」藏於
身上並至廚房下毒，洪麗敏稱未見被告攜帶，未必與事實相符。
且洪麗敏於偵查中翻異前供，亦稱係被告授意方為不實之陳述，
由此可知洪麗敏事後翻異，顯受他人左右，委無足採等語。
惟查原判決以公訴意旨略稱：被告係洪志雄之胞姐，洪志雄於八
十九年間與黃麗珍同居，惟黃麗珍與被告相處不睦，洪志雄因而
與被告漸行疏遠，招致被告極端不滿，被告為離間洪志雄與黃麗
珍二人感情，遂於八十九年十二月二十二日下午三時許，趁洪志
雄赴大陸未在家及黃麗珍外出工作空檔之際，前往南投縣埔里鎮
○○路○段，地號小埔段000－0000、000－0000
號，洪志雄與黃麗珍同居之工寮內，基於殺人之未必故意，將少
量白粉狀劇毒之致命農藥納乃得（methomy1，無色無味）倒入前
一日製備之湯圓中，將之調理後端予屋內玩耍之小孩洪麗敏（洪
志雄之女）、李曉姍、李德威（二人均為黃麗珍友人即告訴人李
懷源、李金秋月之子女，嗣分別改名為金曉姍、金德威），十分
鐘後三人即身體不適，李曉姍、洪麗敏立即聯絡黃麗珍返家將之
送往埔里基督教醫院就醫，其中李德威到院時呼吸困難、大小便
失禁、皮色發紺、昏迷指數僅五分，有呼吸衰竭現象，經醫師全
力搶救，李曉姍三人方倖免一死，因認被告涉犯刑法第二百七十
一條第二項、第一項之殺人未遂罪嫌，經審理結果，因認尚不足
以證明被告有檢察官所指犯行，因而維持第一審諭知被告無罪之
判決，駁回檢察官在第二審之上訴，已詳予說明其論斷所憑之證
據及理由。所為論述均有卷存資料可資覆按，從形式上觀察，並
無違背法令之情形。按檢察官就被告犯罪事實，應負舉證責任，
並指出證明之方法，刑事訴訟法第一百六十一條第一項定有明文
，則檢察官對於起訴之犯罪事實，應負提出證據及說服之實質舉
證責任。倘其所提出之證據，不足為被告有罪之積極證明，或其
闡明之證明方法，無從說服法院以形成被告有罪之心證，基於無
罪推定之原則，自應為被告無罪判決之諭知。本件證人洪志雄、
黃麗珍自警訊、偵查、第一審、原審，均未指陳被告於端湯圓予
洪麗敏等食用前曾接觸該湯圓，檢察官於法院審理期間，亦均未
請求調查此部分證據，原審未再依職權予以調查，不能任指有應
於審判期日調查之證據未予調查之違法。且原判決已詳予說明被
告平時亦相當疼愛洪麗敏，與李曉珊、李德威父母則無怨隙，並
無加害之動機，洪志雄於出國前確有要被告前往幫忙照顧洪麗敏
，被告依囑前往，並不違常理，而洪麗敏等食用之湯圓係放置廚
房餐桌上，非放置冰箱內，雖未加熱，應不致無法下嚥等節甚詳
。至被告前往後如何照顧，是否僅為探視或進一步有其他照顧之
行為，本視情況而定，證人黃麗珍、李金秋月於第一審則均證稱
渠等返家時，洪麗敏等已在吃湯圓，離開時洪麗敏等已吃完，被
告還在等語（第一審卷第二十二至二十四頁），洪麗敏家中既尚
有成人黃麗珍，被告自非必然於洪麗敏等食用後幫忙洗碗或收拾
整理，若無其他需要，被告亦非必然逗留更久時間。再依證人洪
麗敏、李德威於偵查、警訊均陳稱係洪麗敏自己要求吃湯圓，被
告才端給三人吃等語（偵查卷第一一五、一一七頁均背面、第二
十頁背面），則被告前往探視並端湯圓予洪麗敏三人食用，應無
異常之處。原判決因而採信被告之辯解論斷被告係應邀前往照顧
洪麗敏，自與經驗法則無違。況原判決亦詳為說明洪麗敏於嗣後
偵訊時翻異前詞，應係指洪麗敏所述關於黃麗珍對伊好不好前後
說詞有異，洪麗敏於偵訊時並表示係經被告授意者（偵查卷第六
十八頁反面及第一一六頁），被告因耽心洪麗敏應訊時隨口誤言
而使己蒙冤，亦可能有上開行為，自難憑此推斷被告有本案犯行
，此部分論述亦不違經驗法則或論理法則。本件原判決以檢察官
所提出之證據，不足為被告有罪之積極證明，因而為無罪之諭知
，自無不合。上訴意旨徒以推測之詞謂被告仍可能攜帶農藥「納
乃得」前往云云，再為事實之爭執，均與法律規定得為第三審上
訴理由之違法情形不相適合，其上訴違背法律上之程式，應予駁
回。至檢察官上訴意旨檢附告訴人之聲請狀部分，並非檢察官上
訴之內容，本院無從予以審酌，附此敘明。
據上論結，應依刑事訴訟法第三百九十五條前段，判決如主文。
中    華    民    國  九十五  年    五    月    四    日
                      最高法院刑事第一庭
                          審判長法官  董  明  霈
                                法官  林  茂  雄
                                法官  張  祺  祥
                                法官  呂  永  福
                                法官  洪  佳  濱
      本件正本證明與原本無異
                                      書  記  官
中    華    民    國  九十五  年    五    月    九    日
                                                      Ｙ


司法院資訊處製作；財團法人民間司法改革基金會備份。
